【裁判字號】    99,事聲,56
【裁判日期】    990917
【裁判案由】    聲明異議
【裁判全文】
臺灣基隆地方法院民事裁定              99年度事聲字第56號
異  議  人  財團法人法律扶助基金會
法定代理人  丁○○○
代  理  人  甲○○
相  對  人  丙○○
            乙○○
上列當事人間聲請確定訴訟費用額事件，聲明異議人就本院99年
度司聲字第43號裁定，聲明異議，本院裁定如下：
    主  文
原裁定廢棄。
相對人應賠償聲請人之訴訟費用額確定為新台幣貳萬零貳佰元，
，並應加給自原裁定送達翌日起至清償日止按年息百分之五計算
之利息。
    理  由
一、按當事人對於司法事務官處理事件所為之終局處分，得於處
    分送達後10日之不變期間內，以書狀向司法事務官提出異議
    。司法事務官認前項異議有理由時，應另為適當之處分；認
    異議為無理由者，應送請法院裁定之。法院認第1 項之異議
    為有理由時，應為適當之裁定；認異議為無理由者，應以裁
    定駁回之，民事訴訟法第240 條之4 第1 項至第3 項定有明
    文。查聲明異議人係就本院司法事務官於民國99年7 月20日
    所為之99年度司聲字第43號裁定，聲明不服而提起本件異議
    ，是本院依法自應就本院司法事務官所為之裁定，審究聲明
    異議人之異議有無理由，合先敘明。
二、本件聲明異議意旨略以：原裁定以異議人所請求新台幣（下
    同）200元之登報費用部分，業經於98年度基簡字第614號判
    決主文中確定數額，而認毋庸再予裁定確定數額之必要，而
    認相對人僅應賠償異議人新台幣（下同）2 萬元，及自裁定
    送達相對人翌日起至清償日止，按週年利率百分之5計算之
    利息，惟異議人並非上開判決之之訴訟當事人，非為前開判
    決之既判力所及，異議人無法據以請求相對人給付登報費用
    。為此，爰聲明求為廢棄原裁定等語。
三、按法院未於訴訟費用之裁判確定其費用額者，第一審受訴法
    院於該裁判有執行力後，應依聲請以裁定確定之；依前項確
    定之訴訟費用額，應於裁定送達之翌日起，加給法定利率計
    算之利息，民事訴訟法第91條第1 項及第3 項分別定有明文
    。次按「分會就扶助事件所支出之酬金及必要費用，視為訴
    訟費用之一部。因法律扶助而由分會支出之酬金及必要費用
    ，得向負擔訴訟費用之他造請求。分會得對於負擔訴訟費用
    之他造，請求歸還其支出之酬金及必要費用。分會得據受扶
    助人有執行力之執行名義，聲請確定訴訟費用額及強制執行
    。」法律扶助法第35條第1項至第4項亦定有明文。而法律扶
    助法第35條之立法目的乃參酌民事訴訟法第114 條之精神，
    簡化依法或裁判得向他造請求訴訟費用之求償程序，即無須
    由受扶助人向他造求償後再由基金會向受扶助人求償，而得
    由基金會直接向應負擔訴訟費用之他造求償，就分會為提供
    法律扶助所支出之酬金及必要費用，明定視為訴訟費用之一
    部，而得向負擔訴訟費用之他造請求返還，並得據受扶助人
    有執行力之執行名義，直接聲請確定訴訟費用額並據以聲請
    強制執行。
四、經查：本件異議人提出之主張，業據本院調取本院98年度基
    簡字第614 號判決卷宗查核屬實，並據異議人提出前開民事
    判決影本暨確定證明書影本、財團法人法律扶助基金會預付
    酬金領款單、結案酬金領款單、訴訟及其他必要費用領款單
    （即登報費）各1 紙（均影本）為證，經核屬實，其中登報
    費200元部分固據本院於98年基簡字第641號判決主文中確定
    其數額，惟揆諸法律扶助法第35條之立法目的，乃為簡化由
    受扶助人向相對人求償，再由異議人向受扶助人之求償程序
    ，故應認凡分會提供法律扶助所支出之酬金及必要費用，即
    視為訴訟費用之一部，而可直接聲請確定訴訟費用額並據以
    聲請強制執行，向負擔訴訟費用之他造請求返還，避免求償
    程序之繁複，且異議人並非本院98年度基簡字第614 號之當
    事人，亦無重複聲請確定訴訟費用額之情，準此，異議人因
    其分會就本件法律扶助支出之酬金既視為訴訟費用之ㄧ部，
    並得聲請確定訴訟費用額，則異議人得向相對人請求負擔之
    訴訟費用額20,200元（計算式：16,000+4,000 +200＝
    20,200元），爰確定相對人應給付異議人之訴訟費用額為主
    文所示金額。
五、綜上所述，本件相對人所應負擔之訴訟費用額確定為20,200
    元，原裁定所命相對人應負擔之訴訟費用額既與上開認定結
    果有異，自有未洽。依此，原裁定既有上開不當之處，自應
    予以廢棄，並由本院逕予改判如主文第2 項所示。
六、據上論結，本件異議為有理由，爰依民事訴訟法第240 條之
    4 第3 項前段，裁定如主文。
中    華    民    國    99    年    9     月    17    日
                      民事庭法  官  周霙蘭
以上正本係照原本作成。
如對本裁定抗告，應於本裁定送達後10日內，向本院提出抗告狀
，並繳納抗告費新臺幣1000元。
中    華    民    國    99    年    9     月    20    日
                            書記官  王毓嫻

司法院資訊處製作；財團法人民間司法改革基金會備份。
